【裁判字號】    90,上訴,661
【裁判日期】    900529
【裁判案由】    偽造有價證券
【裁判全文】
臺灣高等法院臺中分院刑事判決          民國九十年度上訴字第六六一號
    上  訴  人
    即  被  告  丁○○
    指定辯護人  本院公設辯護人  甲○○
    上  訴  人
    即  被  告  丙○○○
    選任辯護人  周春霖
    自  訴  人  戊○○
右上訴人等因偽造有價證券案件，不服台灣台中地方法院中華民國九十年三月一日第
一審判決（民國八十九年度自字第七四一號），提起上訴，本院判決如左：
    主  文
原判決撤銷。
丁○○連續意圖供行使之用，而偽造有價證券，處有期徒刑貳年，緩刑伍年，如附表
所示肆張本票上偽造之張慶章署押均沒收。
丙○○○無罪。
    事  實
一、丁○○與戊○○素有金錢借貸往來，民國八十六年八月上旬，丁○○再向戊○○
    借款新台幣（下同）二百四十萬元，丁○○為表示履行債務之誠意，除提供其以
    伊父親張慶章名義所購買之不動產設定抵押外，並先後在台中縣大里市○○街一
    號於八十六年八月二日簽發如附表編號一、二所示之本票，於同年月十二日簽發
    如附表編號三、四所示之本票以供擔保，詎丁○○於該四張本票上除記載自己為
    發票人外，竟基於偽造有價證券之概括犯意，於未得其父之同意下，連續在該四
    張本票發票人欄下偽造張慶章為共同發票人；丁○○將本票簽發偽造完成後，即
    基於行使偽造有價證券之概括犯意於八十六年八月二日，持如附表編號一、二所
    示之二張本票，至台中縣大里市○○街一號戊○○所經營之當鋪中，交予店員蕭
    瑞誠轉交給戊○○，又於八十六年八月十二日，由丁○○持如附表編號三、四所
    示之二張本票，至前揭當鋪中直接交給戊○○，以換取所借之款項，而予行使。
    嗣因張慶章否認簽發該些本票而向本院提起確認本票債權不存在之訴後，戊○○
    始知上情。
二、案經被害人戊○○提起自訴。
理  由
壹、被告丁○○部分：
一、訊據被告丁○○，固坦承擅自在該四張本票上偽簽其父張慶章為共同發票人，惟
    辯稱：伊在自訴人戊○○當鋪中取款時，自訴人當場叫伊簽發該四張本票並施壓
    教唆伊簽張慶章為共同發票人，伊因需錢殷急為順利借得款項，方應自訴人之要
    求偽造張慶章之簽名。經查，右揭事實，業據自訴人指訴在卷，復有附表一編號
    二、三、四等三張本票影本附卷可稽（本票原本經與影本核對無訛後發還自訴人
    ，另編號一之本票，因被告丁○○已先償還一百萬元，故自訴人已將之返還被告
    丁○○而無法提出），且證人張慶章亦稱「本票上張慶章的名字不是我簽的，我
    也不知道此事，我是到開庭時才知道這些事」（參原審法院八十九年九月二十一
    日訊問筆錄），而觀諸自訴人所提出之該三張本票，上面「張慶章」之字跡，與
    「丁○○」及其他應記載事項之筆跡完全一樣，應是同一人所為，再與被告丁○○於八十九年九月二十一日在同院審理中當庭所書寫之相關文字比對，其筆劃神
    韻均極為相似，可信該四張本票上張慶章之簽名係被告丁○○所寫無誤。本件事
    證明確，被告丁○○之犯行，堪以認定。
二、核被告丁○○所為，係犯刑法第二百零一條第一項之偽造有價證券罪、同條第二
    項之行使偽造有價證券罪，被告丁○○偽造本票後持以行使之行為，為偽造有價
    證券之高度行為吸收，不另論罪；又被告丁○○一次偽造二張本票之行為，屬接
    續之一行為，而其兩次偽造本票之行為及兩次持向自訴人調現之行使行為，均時
    間緊接、方法相同，觸犯構成要件相同之罪名，顯係基於概括犯意為之，均應依
    連續犯規定論以一罪。且其行使偽造有價證券作為新清償而借款，其借款行為，
    與行使偽造有價證券有方法結果關係，（最高法院六十二年第一次刑事庭庭長會
    議決議、九十台上字第六六號，一三二五判決參照）。另被告丁○○自己也有簽
    名於該本票上，且係為表示履行債務之誠意方為本犯行，所為非為逃避票據之責
    任，且該項借款本有抵押權之設定，其意非惡其情可憫，故依刑法第五十九條規
    定予以減輕其刑。
三、原審對被告丁○○論罪科刑，固非無見，惟查，被告丁○○並未與被告丙○○○
    共同行使偽造有價證券，原審以共同正犯論，已有違誤，且附表四張本票除張慶
    章部分係偽造者外，其餘係合法之證券，故僅可將偽造之張慶章署押沒收已足，
    乃原審諭知「如附表所示發票人張慶章部分之本票四張，均沒收」，亦有未當。
    被告丁○○上訴意旨，指摘原審量刑失入，雖無理由，然原審此部分判決既有未
    當，自應由本院予以撤銷改判。爰審酌被告丁○○犯後坦認所為、頗具悔意，動
    機與一般惡性之徒有別，且事後提供伊妻名義之不動產供自訴人擔保未還清之借
    款，此經兩造陳明在卷等一切情狀，量處有期徒刑二年。末查被告丁○○未曾受
    有期徒刑以上刑之宣告，有台灣高等法院被告全國前案查註紀錄表在卷可按，經
    此次起訴審判後，當均能知所警惕，信無再犯之虞，本院認所宣告之刑以暫不執
    行為適當，併予諭知緩刑五年，以啟自新。偽造在如附表所示之四張本票上之張
    慶章署押，依刑法第二百十九條規定，應併予宣告沒收。
貳、被告丙○○○部分：
  一、公訴意旨略以：被告丁○○前曾於八十六年八月七日向自訴人借款二百四十萬
      元，自訴人將上述金額交付於被告丁○○後，被告丁○○為示履行債務之誠意
      ，即由另一被告丙○○○簽發以訴外人張慶章及被告丁○○名義為發票人之本
      票四紙交付於自訴人，因認丙○○○涉有刑法第二百零一條之行使偽造有價證
      券罪嫌云云。
  二、按犯罪事實應依證據認定之，無證據不得推定其犯罪事實，刑事訴訟法第一百
      五十四條定有明文。又被害人所述被害情形須無瑕疵可稽，且就其他方面調查
      又與事實相符，其供述始足據為判決之基礎，最高法院三十二年上字第六五七
      號著有判例。
  三、訊之被告丙○○○堅決否認有上開犯行，辯稱其並無偽以丁○○、張慶章之名
      義簽發如附表所示之四張本票，更不知丁○○有簽發該四張本票，亦未將該四
      張本票交付自訴人戊○○云云。而丁○○亦迭指該四張本票係其所簽發，交給
      戊○○者，丙○○○並不知情等語。經查，自訴人固指訴上開四張本票，係丙○○○所偽造，然後交付於自訴人，然其自訴狀復稱，其中三張本票均係由被
      告丙○○○無權代理張慶章為簽署，而由丁○○加以蓋自己手印後行使，前後
      所述已有矛盾，而無可採。尤其本件四張本票係丁○○偽簽其文張慶章之姓名
      以行使亦論斷如上，而該項借款係丁○○所為，並為自訴人所是認，則被告丙○○○又何必交付該四張本票給自訴人，故丙○○○之辯解，自屬可採。另證
      人己○○固於本院及原審證稱，八十六年八月二日的本票（即附表編號一、二
      ）係丙○○○拿來的，八月十二日的本票（即附表編號三、四）是被告二人開
  好拿到店中給伊的云云。然其同時又稱，該三張本票是張太太拿到店中交給伊
      的（見原審卷第六十五頁）。嗣其又於本院證稱，八月二日那二張是簽好拿來
      的，八月十二日那二張是在我們店裏簽的各等語。則其對該四張本票究係何人
      拿交，在何處簽發，均莫衷一是，其證詞自不足據為不利被告丙○○○之認定
      。至自訴人簽發之支票係由丙○○○提示兌領，及丙○○○均簽發支票向自訴
      人調現，均不足據以直接證明被告有偽造或行使有價證券之犯行，其餘復查無
      任何積極證據足以證明被告有偽造或行使偽造有價證券之事實，自難令負該項
      罪責，原審不察遽對丙○○○論罪科刑，核有未合。上訴人即被告丙○○○上
      訴意旨，執此指摘原審判決不當，顯有理由，自應由本院將之撤銷改判，諭知
      丙○○○無罪。
據上論斷，應依刑事訴訟法第三百六十九條第一項前段、第三百六十四條、第三百四
十三條、第三百零一條第一項、第二百九十九條第一項前段，刑法第五十六條、第二
百零一條第一項、第五十九條、第七十四條第一款、第五十五條、第二百十九條，罰
金罰鍰提高標準條例第一條前段，判決如主文。
本案經檢察官乙○○到庭執行職務。
中      華民      國     九十      年      五       月   二十九   日
                                 臺灣高等法院臺中分院刑事第七庭
                                       審判長法  官  林  榮  龍
                                             法  官  謝  說  容
                                             法  官  黃  日  隆
右正本證明與原本無異。
如不服本判決應於收受送達後十日內向本院提出上訴書狀，其未述上訴之理由者並
得於提起上訴後十日內向本院補提理由書（均須按他造當事人之人數附繕本）。
                                             書記官  林  端  容
中      華      民      國     九十      年      六       月     一     日
                                                                        Ｆ
附表：
┌──┬───┬─────┬─────┬─────────┬──────┐
│編號│發票人│發  票  日│到  期  日│票面金額（新台幣）│本 票 號 碼 │
├──┼───┼─────┼─────┼─────────┼──────┤
│一  │丁○○│八十六年八│八十六年十│一百萬元          │一二六八八○│
│    │張慶章│月二日    │一月二日  │                  │            │
├──┼───┼─────┼─────┼─────────┼──────┤
│二  │丁○○│八十六年八│八十六年十│二十萬元          │一二六八八一│
│    │張慶章│月二日    │一月二日  │                  │            │
├──┼───┼─────┼─────┼─────────┼──────┤
│三  │丁○○│八十六年八│八十六年十│一百萬元          │三○○一二一│
│    │張慶章│月十二日  │一月十一日│                  │二三        │
├──┼───┼─────┼─────┼─────────┼──────┤
│四  │丁○○│八十六年八│八十六年十│二十萬元          │三○○一二一│
│    │張慶章│月十二日  │一月十一日│                  │二四        │
└──┴───┴─────┴─────┴─────────┴──────┘
                                                                        Ｆ


司法院資訊處製作；財團法人民間司法改革基金會備份。
